【裁判字號】    96,交易,449
【裁判日期】    970311
【裁判案由】    過失致死
【裁判全文】
臺灣桃園地方法院刑事判決             96年度交易字第449號
公  訴  人  臺灣桃園地方法院檢察署檢察官
被      告  甲○○
上列被告因過失致死案件，經檢察官提起公訴（96年度偵字第13
401 號），被告於準備程序就被訴事實為有罪之陳述，經本院裁
定以簡式審判程序審理，判決如下：
    主  文
甲○○因過失致人於死，處有期徒刑拾月，減為有期徒刑伍月，
如易科罰金，以新臺幣壹仟元折算壹日。緩刑貳年。
    事  實
一、甲○○於民國95年11月29日下午2 時44分許，駕駛車牌號碼
    8123-KX 號自用小客車，沿桃園縣龍潭鄉○○路由大溪往龍
    潭方向行駛，行至桃園縣龍潭鄉○○路56號國防大學前，原
    應注意汽車行駛時應遵守車速限制，且行駛至交岔路口，其
    行進、應遵守燈光號誌，同時應注意車前狀況，隨時採取必
    要安全措施，而當時天候晴、日間自然光線、省道柏油道路
    、路面乾燥、無缺陷、無障礙物、視距良好，有號誌之情形
    ，依其智識、能力又無不能注意之情事，詎甲○○竟疏未注
    意及此，見前方交岔路口閃光黃燈號誌，本應減速接近，注
    意安全，小心通過，仍貿然以時速60公里（該路段之速限為
    50公里）之速度行駛，適有賴明桃騎乘車牌號碼UZB-512 號
    輕型機車，欲自甲○○左方通過該交岔路口，賴明桃亦應注
    意其前方交岔路口閃光紅燈號誌，而應先停止於交岔路口前
    ，讓幹道車優先通行後認為安全時，方得續行，惟賴明桃疏
    於注意此規定，逕行駛進該交岔路口，甲○○雖已見賴明桃
    駕駛機車欲自其右方橫越該路口，仍因車速過快避煞不及，
    其駕駛之自用小客車前方直接與賴明桃騎乘之輕型機車左側
    發生碰撞，機車車體遭汽車往前推行23.4公尺，使賴明桃因
    撞擊力道甚大，身體飛起頭部撞擊汽車擋風玻璃後摔落於道
    路，經緊急送往國軍桃園總醫院附設民眾診療服務處急救，
    仍延至95年11月29日下午5 時15分許，因頭部、下肢外傷，
    造成休克而不治死亡。甲○○肇事後，迅即由其同事報警至
    現場處理，並於有偵查犯罪職權之機關或個人發覺其犯罪前
    ，主動向前往現場處理車禍之員警坦承肇事而自首，並接受
    裁判。
二、案經臺灣桃園地方法院檢察署檢察官據報相驗後自動檢舉偵
    查起訴。
    理  由
一、上開事實，業據被告甲○○於警詢、偵查及本院審理時坦承
    不諱，核與證人即發生車禍當時由被告搭載之田嘉雯於警詢
    、偵查中證述發生車禍情節，及證人楊瑞傑於警詢證述目擊
    車禍情形相符，並有道路交通事故現場圖、道路交通事故調
    查報告表(一)、(二)各1 份及道路交通事故照片15張附卷可資佐
    證；且被害人賴明桃確因本件交通事故，受有頭部外傷併蜘
    蛛網膜下出血、閉鎖性顱骨骨折、左脛骨與腓骨幹之開放性
    骨折、左手掌骨多發部位之開放性骨折、多數肋骨閉鎖性骨
    折、左側髖臼閉鎖性骨折及腎挫傷，經送醫急救後，仍於95
    年11月29日下午5 時15分許不治死亡，亦經臺灣桃園地方法
    院檢察署檢察官督同檢驗員相驗明確，有國軍桃園總醫院附
    設民眾診療服務處診斷證明書、相驗屍體證明書、驗斷書、
    勘驗筆錄各1 份及相驗照片6 張在卷為憑，足證被告前開自
    白確與事實相符，可以採信。按行車速度，依速限標誌或標
    線之規定；又汽車行駛時，駕駛人應注意車前狀況，並隨時
    採取必要之安全措施；汽車行駛至交岔路口，其行進、轉彎
    ，應遵守燈光號誌。道路交通安全規則第93條第1 項、第94
    條第3 項、第102 條第1 項第1 款分別定有明文。再按閃光
    黃燈表示「警告」，車輛應減速接近，注意安全，小心通過
    。閃光紅燈表示「停車再開」，車輛應減速接近，先停止於
    交岔路口前，讓幹道車優先通行後認為安全時，方得續行。
    道路交通標誌標線號誌設置規則第211 條第1 項亦有明文。
    本件肇事路段行車速限為50公里，有道路交通事故調查報告
    表可按，被告本應依50公里之速限行駛，且隨時注意車前狀
    況，並採取必要之安全措施，遇前開交岔路口閃光黃燈號誌
    ，即應減速接近，注意安全，小心通過，而依當時天候晴、
    日間自然光線、省道柏油道路、路面乾燥、無缺陷、無障礙
    物、視距良好，有號誌之情形，依其智識、能力又無不能注
    意之情事，竟以時速60公里之高速行駛，且疏未注意被害人
    騎乘輕型機車欲在自右方通過交岔路口之動向，致撞及被害
    人而肇事，其對本件事故之發生自有過失，雖被害人行經肇
    事地點，本應注意其前方交岔路口閃光紅燈號誌，應先停止
    於交岔路口前，讓幹道車優先通行後認為安全時，方得續行
    ，仍逕行駛進該交岔路口，亦同有過失，然尚無解於被告過
    失責任之成立。又被告之過失駕駛行為與被害人之死亡間，
    具有相當之因果關係，本件事證明確，被告犯行洵堪認定。
二、核被告所為，係犯刑法第276 條第1 項之過失致死罪。又被
    告肇事後，於有偵查犯罪職權之機關或個人發覺其犯罪前，
    主動向前往現場處理車禍之員警坦承肇事，有桃園縣政府警
    察局道路交通事故肇事人自首情形紀錄表1 份在卷足憑，是
    被告行為後自首，而接受裁判，爰依刑法第62條前段之規定
    減輕其刑。爰審酌被告前無任何前科紀錄，素行良好，有臺
    灣高等法院被告前案紀錄表1 份附卷可佐，其因過失駕駛行
    為導致被害人因本件車禍事故死亡之無可彌補結果，惟念及
    被告已與被害人家屬達成民事和解，兼衡其智識程度、本件
    過失程度及肇事後坦承犯行並自首接受裁判之犯後態度等一
    切情狀，量處如主文所示之刑，以資懲儆。末按，中華民國
    96年罪犯減刑條例業於96年6 月15日制定，並於同年7 月16
    日施行，而被告所犯上開過失致死罪，為96年4 月24日以前
    所犯，悉合於該條例所規定之減刑條件，爰依該條例第2 條
    第1 項第3 款之規定，減其刑期2 分之1 ，並依刑法第41條
    第1 項前段之規定，諭知易科罰金之折算標準。
三、緩刑之宣告：被告前未曾因故意犯罪受有期徒刑以上刑之宣
    告，此有臺灣高等法院被告全國前案紀錄表1 份附卷可稽，
    被告因過失致犯本罪，其經此教訓，當知謹慎而無再犯之虞
    ，本院認前開對其宣告之刑，以暫不執行為適當，爰宣告緩
    刑2年，用啟自新。
據上論斷，應依刑事訴訟法第273 條之1 第1 項、第299 條第1
項前段，刑法第276 條第1 項、第62條前段、第41條第1 項前段
、第74條第1 項第1 款，刑法施行法第1 條之1 第1 項、第2 項
前段，中華民國96年罪犯減刑條例第2 條第1 項第3 款、第7 條
、第9 條，判決如主文。
本案經檢察官鄭東到庭執行職務。
中    華    民    國    97    年    3     月    11    日
                           交通法庭  法  官  許雅婷
以上正本證明與原本無異。
如不服本判決，應於判決送達後10日內向本院提出上訴狀（應附
繕本），其未敘述上訴理由者，應於上訴期間屆滿後20日內補提
理由書狀於本院，上訴於臺灣高等法院。
                                     書記官  吳玉蘭
中    華    民    國    97    年    3     月    12    日
附錄本案論罪科刑法條全文：
中華民國刑法第276條
因過失致人於死者，處2 年以下有期徒刑、拘役或2 千元以下罰
金。
從事業務之人，因業務上之過失犯前項之罪者，處5 年以下有期
徒刑或拘役，得併科3 千元以下罰金。


司法院資訊處製作；財團法人民間司法改革基金會備份。
